【裁判字號】    92,交抗,786
【裁判日期】    921008
【裁判案由】    違反道路交通管理處罰條例
【裁判全文】
臺灣高等法院交通事件裁定                        九十二年度交抗字第七八六號
    抗  告  人  甲○○
    即受處分人              國.
右抗告人因違反道路交通管理處罰條例案件，不服台灣板橋地方法院中華民國九十二
年七月二日裁定（九十二年度交聲字第一○○七號；原處分案號：北監自裁字裁四○
─Ｃ00000000號），提起抗告，本院裁定如左：
    主  文
抗告駁回。
    理  由
一、按報廢登記之汽車仍行駛者，處汽車所有人新臺幣三千六百元以上一萬零八百元
    以下罰鍰，並禁止其行駛，道路交通管理處罰條例第十二條第一項第十款定有明
    文。再按行政罰因以行政義務之違反，為其可罰性之依據，而於責任要件上無刑
    事制裁法以處罰故意犯為原則、處罰過失犯為例外理論之適用，亦未設類似刑法
    關於過失犯之處罰，以法律有明文規者為限之法文，惟此非謂行政罰不以有責性
    為主觀要件，蓋其處罰仍帶有對於違反行政義務之不法行為加以非難、制裁之內
    涵，自以行為人之行為出於故意或過失為必要；但應受行政罰之行為，僅須違反
    禁止規定或作為義務，而不以發生損害或危險為其要件者，推定為有過失，於行
    為人不能舉證證明自己無過失時，即應受處罰，此觀諸司法院大法官會議釋字第
    二七五號解釋文內即明。
二、本件原裁定略以：異議人雖否認有故意為上開違規事實，然其違反道路交通管理
    處罰條例第十二條第一項第十款之事實已自承在卷，揆諸首開說明，行為人不能
    舉證證明自己無過失時，即應受處罰。是以異議人所辯，尚無足採信。是原處分
    機關以北監自裁字裁四○─Ｃ00000000號裁決書據以裁處罰鍰新臺幣六
    千元之裁量亦甚妥適。從而，依前開說明，原處分機關據以依法處分，核無違誤
    ，本件異議為無理由，應予駁回等語。
三、抗告意旨略以：抗告人即異議人因該車在八十八年四月二十八日已辦理報廢，惟
    因最近流行SARS和腸病毒傳染病，鎮公所與里長通知要加強住家環境清潔與消毒
    ，要把廢車移開，因此決定將該車送去回收場，不料於送廠途中遭交通警察告發
    ，員警誆稱僅罰幾千元，惟卻共裁罰新台幣參萬壹千元，抗告人之車報廢已達四
    年，若有行駛豈能逃過警察攔查？為此提起抗告云云。
四、經查：臺北縣警察局三峽分局交通分隊執勤員警於民國九十二年四月十日早上九
    時二十五分許，在臺北縣三峽鎮○○路○段二十五號處查獲本件抗告人即受處分
    人甲○○所有之車牌號碼ＷＵ－○六四三號自用小客車，有違反道路交通管理處
    罰條例第十二條第一項第十款「報廢登記之汽車仍行駛」之事實，遂以通知單逕
    行舉發。異議人雖以其係欲自行駛往報廢場而非故意行駛，求為撤銷原裁決處分
    云云。然查抗告人上開車牌號碼ＷＵ－○六四三號自用小客車係民國八十年間出
    廠之舊車，且於八十八年四月二十八日辦理報廢，此有車輛異動資料卷可稽，並
    為抗告人所是認，果抗告人所言屬實，其四年來均未行駛，被查獲日係欲開往報
    廢場回收屬實，則以該車之車齡已達十餘年，且已辦理報廢四年之久，若非抗告
    人真有保養行駛加以利用，則以該車報廢多年之後，又如何能輕易發動而駛往報
    廢場回收？抗告人所辯上情，顯有悖常理。又抗告人並未能提出證據以資證明確
    無駕駛行為，僅空言抗辯欲自行駛往回收場，無非卸責之詞，不足採信。經核原
    裁定認事用法，並無不合，抗告人抗告意旨，仍執前詞，指摘原裁定不當，為無
    理由，應予駁回。
據上論結，應依道路交通案件處理辦法第二十六條，刑事訴訟法第四百十二條，裁定
如主文。
中      華      民      國    九十二    年      十      月      八      日
                              台灣高等法院交通法庭
                                  審判長法  官  陳  正  雄
                                        法  官  許  宗  和
                                        法  官  許  錦  印
右正本證明與原本無異。
不得再抗告。
                                        書記官  楊  妙  恩
中      華      民      國    九十二    年      十      月     十四     日


司法院資訊處製作；財團法人民間司法改革基金會備份。
